【裁判字號】    98,抗,1127
【裁判日期】    981112
【裁判案由】    聲請撤銷檢察官之處分
【裁判全文】
臺灣高等法院臺中分院刑事裁定          98年度抗字第1127號
抗  告  人
即  聲請人  甲○○
                    現於臺灣臺中監獄臺中分監執行中
抗  告人即
聲請人配偶  乙○○
上列抗告人因聲請撤銷檢察官之處分案件，不服臺灣臺中地方法
院中華民國九十八年十月二十二裁定（九十八年度聲字第四五三
六號）提起抗告，本院裁定如下：
    主  文
抗告駁回。
    理  由
一、本件抗告人甲○○、乙○○之抗告意旨，如後附刑事抗告狀
    之記載。
二、按受刑人或其法定代理人或配偶以檢察官執行之指揮為不當
    者，得向諭知該裁判之法院聲明異議，此於刑事訴訟法第四
    百八十四條固定有明文；惟該條所稱「諭知該裁判之法院」
    ，乃指對被告之有罪判決，於主文內實際宣示其主刑、從刑
    之裁判而言，此經最高法院著有七十九年度台聲字第十九號
    判例、八十二年度台聲字第九號判決可資參照。經查，本件
    檢察官所為九十八年度執緝義字第六二九號執行指揮，係以
    本院九十七年度上訴字第三五五號刑事確定判決為其依據。
    而本院上開刑事確定判決主文第一項既已諭知「原判決（即
    臺灣臺中地方法院九十六年度易字第四八四三號）撤銷」，
    並於判決主文第二項另為「甲○○共同連續行使明知為不實
    之事項，而使公務員登載於職務上所掌之公文書，足以生損
    害於公眾及他人，處有期徒刑壹年肆月，減為有期徒刑捌月
    」之判決；則臺灣臺中地方法院自非諭知上開刑事確定裁判
    之法院。本件檢察官係依據本院九十七年度上訴字第三五五
    號刑事確定判決主文第二項所宣示之刑而為執行；上開所謂
    「諭知該裁判之法院」自係本院，而非原裁定法院。抗告人
    向原裁定法院提起本件聲請，並非正當，復屬無從補正之事
    項，原裁定法院予以駁回，依法並無不合。
三、另「被告或自訴人之配偶、直系或三親等內旁系血親或家長
    、家屬或被告之法定代理人於起訴後，得向法院以書狀或於
    審判期日以言詞陳明為被告或自訴人之輔佐人」，此於刑事
    訴訟法第三十五條第一項定有明文；又輔佐人只得為刑事訴
    訟法所規定之訴訟行為，並得在法院陳述意見，此於刑事訴
    訟法第三十五條第二項亦有明文規定。既係規定「被告」之
    配偶、直系或三親等內旁系血親或家長、家屬或「被告」之
    法定代理人，自非指已經判刑確定之「受刑人」之配偶、直
    系或三親等內旁系血親或家長、家屬或法定代理人。再由刑
    事訴訟法所規定輔佐人得為之訴訟行為（見同法第一六一條
    之二第一、二項、第一六三條第一項、第一六三條之一第一
    項、第一六四條第一項、第一六五條、第一六五條之一、第
    二八八條之二、第二八八條之三等等）觀之，應僅在刑事審
    判過程始有輔佐人可言；受刑人聲明異議程序並無所謂輔佐
    人之制度。又辯護人依據刑事訴訟法第三十三條第一項之規
    定，尚且需於「審判中」始得檢閱卷宗及證物（聲明異議程
    序並非公開審判程序，參諸最高法院九十二年度臺聲字第五
    號裁定，已無聲請檢閱卷宗及證物之餘地），縱使輔佐人亦
    無刑事訴訟法第三十三條第一項所規定之權限，且受刑人聲
    明異議程序亦無所謂輔佐人之制度；此外，刑事訴訟法除有
    所謂告訴代理人、自訴代理人外，於被告僅於刑事訴訟法第
    三十六條前段（即「最重本刑為拘役或專科罰金之案件，被
    告於審判中或偵查中得委任代理人到場」）設有「代理人」
    之規定，受刑人聲明異議程序並無所謂代理人之制度，尤無
    准予檢閱卷宗及證物之規定；則本件原裁定之理由五部分，
    駁回莊榮兆、蔡英美具狀或當庭表示擔任聲明人甲○○、乙
    ○○之代理人、輔佐人，並為閱卷之聲請部分，所載理由容
    或有未盡，但此部分未為准許，依法亦無不當。
四、綜上理由，本件原裁定法院之裁定並無不當，抗告人甲○○
    、乙○○以後附刑事抗告狀所記載之情詞提起抗告，經本院
    審核結果，認其等之抗告並無理由，應予駁回。又本件受刑
    人甲○○為成年人，並無「法定代理人」，受刑人聲明異議
    程序亦無代理人之制度，抗告狀所載之「代理人」於本裁定
    之當事人欄不再贅列，併此敘明。
五、據上論斷，應依刑事訴訟法第四百十二條，裁定如主文。
中    華    民    國    98    年    11    月    12    日
            刑事第三庭   審判長法  官   王  增  瑜
                               法  官   梁  堯  銘
                               法  官   廖  柏  基
以上正本證明與原本無異。
不得再抗告。
                               書記官   曾  煜  智
中    華    民    國    98    年    11    月    12    日


司法院資訊處製作；財團法人民間司法改革基金會備份。
